【裁判字號】    97,上訴,594
【裁判日期】    970318
【裁判案由】    強盜
【裁判全文】
臺灣高等法院刑事判決                 97年度上訴字第594號
上  訴  人
即  被  告  乙○○
指定辯護人  本院公設辯護人  甲○○
上列上訴人因強盜案件，不服臺灣板橋地方法院96年度訴字第30
44號，中華民國96年12月31日第一審判決（起訴案號：臺灣板橋
地方法院檢察署96年度偵字第19120號），提起上訴，本院判決
如下：
    主  文
上訴駁回。
    事  實
一、乙○○素行不良，最近一次係於民國（下同）95年間因詐欺
    案件，經臺灣嘉義地方法院判處有期徒刑4 月確定，甫於96
    年5 月21日縮刑期滿。詎仍不知悔改，竟意圖為自己不法之
    所有，於96年7 月20日凌晨2 時30分許，在臺北縣林口鄉○
    ○路57巷12弄12號2 樓2101號房網路上聊天室所結識之丙○
    ○租屋處內，將於同年7 月間在臺北縣新莊市○○路上以新
    臺幣（下同）40元向綽號「小K 」之友人購得外觀圓型之安
    眠藥之藥劑，放入向便利商店購得之牛奶中交予丙○○飲用
    ，丙○○飲用後因安眠藥藥效發作而陷入昏迷，至使丙○○
    不能抗拒，而取走丙○○所有摩托羅拉及諾基亞廠牌之行動
    電話2 支及現金350 元，得手後逃逸。嗣因丙○○報案，經
    警於96年8 月18日下午2 時20分許持臺灣板橋地方法院檢察
    署檢察官開出之拘票將乙○○約談到案，乙○○主動交出自
    丙○○租屋處取走之上開摩托拉廠牌行動電話1 支及另行購
    買水藍色之諾基亞廠牌行動電話1 支（起訴書誤為上開行動
    電話2 支及現金350 元）後，始悉上情。
二、案經被害人丙○○訴由臺北縣政府警察局新莊分局報請臺灣
    板橋地方法院檢察署檢察官偵查起訴。
    理  由
一、證據能力部分：
 (一)辯護人以被告於警詢及偵查中之供述係受警員之利誘、詐
     欺而為之自白，認不具有證據能力，而檢察官已將被告之
     警詢筆錄於證據清單中予以撤回（見原審卷附96年11月13
     日審判筆錄）；惟辯護人又以被告於偵查中之供述亦認無
     證據能力，然查：被告先後於96年8月18日及同年月23日於
     檢察官偵訊時皆坦承有於被害人丙○○飲用之牛奶中放入
     安眠藥劑（見偵查卷第32頁及第42頁），而被告亦無指出
     檢察官對其有利誘或詐欺之行為，至辯護人泛指被告係受
     警員之利誘、詐欺故於偵查中亦自白有強盜之犯行乙節，
     顯不足採，是被告於偵查中之供述認具有證據能力。
 (二)按被告以外之人於偵查中向檢察官所為之陳述，除顯有不
     可信之情況者外，得為證據，刑事訴訟法第159 條之1 第2
     項定有明文，此係因上開偵查中向檢察官所為之陳述雖仍
     為審判外之陳述，但立法者衡量刑事訴訟法規定檢察官代
     表國家偵查犯罪、實施公訴，依法有訊問被告、證人、鑑
     定人之權，且實務運作時，偵查中檢察官向被告以外之人
     所取得之陳述，原則上均能遵守法律規定，不致違法取供
     ，其可信性極高，為兼顧理論與實務為由，而對「被告以
     外之人於偵查中向檢察官所為之陳述」，例外規定除有顯
     不可信之情況者外，得為證據。本件被害人丙○○於偵查
     中以證人身分向檢察官所為之證述並經具結（見偵查卷第
     43頁至第45頁），且證人丙○○於原審審理時已到庭就於
     偵查中所為之證述供被告及其辯護人詰問。是揆諸司法院
     大法官會議釋字第582 解釋意旨，對於被告之詰問權已有
     所保障，即已合於法定程序。另證人丙○○於偵查中既經
     具結願負偽證罪之刑事責任後方為證述，在證據能力方面
     可認其所為證述之真實性可獲初步之確保。是綜上所述，
     上開證人於偵查中經具結後向檢察官所為之證述，尚難認
     有「顯不可信」之情況，故有證據能力。
二、被告乙○○雖經本院傳喚未到庭，但對於上開時、地拿取被
    害人丙○○2支手機、現金350元及於上開時、地拿牛奶予羅
    女飲用以及與羅女係於網路豆豆聊天室認識，且與羅女係第
    一次見面之事實坦承不諱；惟辯稱並無在羅女飲用之牛奶中
    放入安眠藥劑，之前係因受警員之利誘、詐欺，告知承認可
    以交保及伊並不知竊盜與強盜之差別云云，經查：
 (一)被告於檢察官第一次偵訊時供稱：「‧‧‧我把之前隨身
     攜帶安眠藥放到牛奶內，並把牛奶、麵包拿給羅食用，之
     後他（應為她）就昏睡，我拿了他2 支手機、現金350 元
     」（見偵查卷第32頁），被告於上開自白坦承強盜犯行後
     ，檢察官仍向原審聲請羈押，並經原審准予羈押，之後於
     檢察官第二次偵訊時，且有被害人丙○○在場，經檢察官
     以上開時、地拿羼有安眠藥之牛奶予被害人丙○○飲用，
     使其陷於昏迷而取走其2 支手機、現金350 元之事實訊問
     ，而被告答稱「是」，並稱：「我認罪，我知道錯了，請
     檢察官給我一次機會」（見偵查卷第32頁、第42頁）。又
     被告經檢察官起訴後移送原審，經原審第一次訊問時亦供
     稱：「7 月間我一個小Ｋ的藥頭朋友，他說那是安眠藥，
     問我看要不要，就拿了一顆，外型是圓形的，顏色我記不
     清楚了。我花了40元買了一個，是我在7 月初在新莊中正
     路買了，之後就放在身上。本來是想有朋友需要再拿給他
     ，後來都一直放在包包，後來到了案發7 月20日當天，到
     了丙○○住處，我們剛開始聊天，我是以朋友的心態去看
     她，因為生殖器入珠發炎及包皮要割除急需用錢，打開皮
     包才發現有這顆安眠藥，我當天有幫丙○○買牛奶、麵包
     過去，還幫他微波牛奶，在牛奶中放安眠藥再給丙○○使
     用，我拿走丙○○若基亞6111及摩托蘿拉行動電話各1 支
     ，及現金350 元」（見原審卷附96年8 月29日準備程序筆
     錄），經原審認被告所犯最輕本刑為5年以有期徒刑之罪，
     非予羈押顯難進行審判而予以裁定羈押，之後原審於96 年
     10月4日準備程序時，被告對於檢察官起訴之以藥劑之方法
     強盜之犯行亦認罪，有當日準備程序筆錄在卷，甚而被告
     於96年10月12日親書之具保狀內所附之自白書亦坦承將安
     眠藥劑放入牛奶中交予羅女飲用，此有具保狀、自白書附
     卷可稽。綜上可知，被告所辯係因為得以交保而自白強盜
     犯行云云，顯屬飾卸之詞，不足採信。
 (二)此外並經被害人即證人丙○○分別於偵查及原審審理中證
     述明確。再參以被告及證人丙○○所述，被告與被害人羅
     女係於本件案發（96年7 月20日）之前1 日（即19日）始
     於網路聊天室而結識，亦係於案發當日始第一次見面，倘
     被告未於交付羅女飲用之牛奶中放入安眠藥劑，羅女焉有
     放任第一次始見面並不熟識之網友即被告在其家中，而自
     行就睡之理，復有被告所取走之被害人羅女所有之摩托羅
     拉廠牌行動電話1 支（已發還被害人領回）可佐。是被告
     於偵查及原審準備程序中供稱係以安眠藥劑致被害人丙○
     ○昏迷不能抗拒，而取走被害人之財物之自白，與證人丙
     ○○之證述相符，被告上開之自白，自堪予採信。至被告
     於原審審理中翻異前供，所辯各節，係屬卸諉之詞，顯不
     可採。
三、核被告所為，係犯刑法第328 條第1 項之意圖為自己不法之
    所有，以藥劑，至使不能抗拒，而取他人之物罪。末查；被
    告有如事實欄所載徒刑執行之情形，此有臺灣高等法院被告
    前案紀錄表在卷可徵，其於有期徒刑執行完畢後，五年內再
    犯有期徒刑以上刑之本罪，為累犯，應依法加重其刑。
四、原審適用刑法第328條第1項、第47條第1項等規定，並審酌
    被告之前素行不良，此次竟以安眠藥劑讓告訴人丙○○因之
    陷於不能抗拒後，而取走告訴人之財，不僅損及告訴人之權
    益，亦嚴重破壞社會之安全以及被告犯罪後猶飾詞置辯未見
    任何悔意等一切情狀，量處有期徒刑7年，以資懲儆，暨說
    明公訴人以被告空言翻異毫無悔意，且犯罪手段影響社會秩
    序重大，又為累犯，請求從重量處有期徒刑8年6月，惟被告
    強盜所得之財物僅係行動電話2支與現金350元，價值並非昂
    貴，且強盜所得之行動電話部分除摩托羅拉廠牌之行動電話
    1 支返還被害人外，另被告亦購買新的諾基亞廠牌水藍色之
    行動電話1支亦已交還被害人，足見被告惡性尚非重大，而
    認量處有期徒刑7年，已足資給予被告懲儆。經核認事用法
    俱無不合，量刑亦屬妥適。被告猶執陳詞，上訴否認犯罪，
    指摘原判決不當，並請求從輕量刑云云，為無理由，應予駁
    回。
五、被告經合法傳喚，無正當理由不到庭，爰不待其陳述，逕行
    判決，併此敘明。
據上論斷，應依刑事訴訟法第368條、第371條，判決如主文。
本案經檢察官沈世箴到庭執行職務。
中    華    民    國    97    年    3    月    18    日
                  刑事第八庭審判長法  官  鄭文肅
                                  法  官  張明松
                                  法  官  蔡光治
以上正本證明與原本無異。
如不服本判決，應於收受送達後十日內向本院提出上訴書狀，其
未敘述上訴之理由者並得於提起上訴後十日內向本院補提理由書
（均須按他造當事人之人數附繕本）。
                                  書記官  陳韋杉
中    華    民    國    97    年    3     月    18    日
附錄：本案論罪科刑法條全文
中華民國刑法第328條
意圖為自己或第三人不法之所有，以強暴、脅迫、藥劑、催眠術
或他法，至使不能抗拒，而取他人之物或使其交付者，為強盜罪
，處五年以上有期徒刑。
以前項方法得財產上不法之利益或使第三人得之者，亦同。
犯強盜罪因而致人於死者，處死刑、無期徒刑或十年以上有期徒
刑；致重傷者，處無期徒刑或七年以上有期徒刑。
第一項及第二項之未遂犯罰之。
預備犯強盜罪者，處一年以下有期徒刑、拘役或三千元以下罰金
。


司法院資訊處製作；財團法人民間司法改革基金會備份。
